【裁判字號】    97,抗,484
【裁判日期】    971031
【裁判案由】    給付保險金
【裁判全文】
臺灣高等法院臺中分院民事裁定  97年度抗字第484號
抗  告  人
即  原  告  丁○○
            己○○
            戊○○
兼上三人
法定代理人  乙○○
抗  告  人
即  原  告  丙○○
上五人共同
訴訟代理人  李明海律師
相  對  人
即  被  告  旺旺友聯產物保險有限公司
法定代理人  甲○○
上列抗告人因與相對人等間給付保險金事件，對於民國97年9月9
日臺灣臺中地方法院97年度保險字第43號裁定提起抗告，本院裁
定如下：
    主  文
抗告駁回。
抗告程序費用由抗告人負擔。
    理  由
一、抗告意旨略以：查抗告人起訴請求相對人給付保險金事件，
    係因與訴外人吉豐貨運股份有限公司（下簡稱吉豐公司）間
    發生侵權行為所由生給付保險金請求權，而本件抗告人係以
    第三人（即被害人）之地位請求，應類推適用侵權行為地即
    台中縣為管轄法院，而保險理賠之發生地及履行地亦在抗告
    人之住所地台中市，原告之住所亦位於台中市，是應認原審
    法院有管轄權法院。然訴外人吉豐公司與相對人所簽定之第
    三人保險契約書，屬定型化契約書，雖有合意管轄之約定，
    然依民事訴訟法第28條第2項規定，其合意管轄之約定，按
    其情形顯失公平，抗告人自不受該合意管轄之拘束。次查，
    本件並非專屬管轄之案件，雖無排除合意管轄之適用，亦不
    排除以原就被之原則，是縱認原審法院非管轄法院，則依相
    對人之主事務所或主營業所即台北市為管轄法院即應由台灣
    台北地方法院為管轄法院，是原審法院逕依職權移轉宜蘭地
    方法院，顯非適法云云。
二、惟按民事訴訟法第24條第1、2項明定：「當事人得以合意定
    第一審管轄法院。但以關於由一定法律關係而生之訴訟為限
    」；「前項合意，應以文書證之」。又按訴訟之全部或一部
    ，法院認為無管轄權者，依原告聲請或依職權以裁定移送於
    其管轄法院，亦為同法第28條第1項所明定。申言之，受訴
    法院發見其對於訴訟之全部或一部無管轄權者，雖未經原告
    聲請，亦得依職權為移送訴訟於管轄法院之裁定。查抗告人
    既主張依訴外人吉豐公司與相對人間所訂立之汽車第三人責
    任保險契約（下簡稱系爭保險契約）第6條第1款之保險金請
    求權法律關係，訴請相對人給付保險金新台幣（下同）二百
    萬元乙節，有起訴狀在原審卷可稽，自應受系爭保險契約約
    定之拘束。然據系爭保險契約共同條款第22條約定：「因本
    保險契約發生訴訟時，約定以要保人或被保險人住所所在地
    之地方法院為管轄法院」，而該被保險人為吉豐公司，其公
    司設址在宜蘭縣五結鄉○○路○段188號4樓之1，有汽車保險
    單在卷可佐，是依系爭保險契約合意管轄之約定，該合意管
    轄之法院應為臺灣宜蘭地方法院管轄，是原審據此裁定將案
    件移送臺灣宜蘭地方法院，於法並無不合。
三、又按民事訴訟法第28條第2項雖規定：「第二十四條之合意
    管轄，如當事人之一造為法人或商人，依其預定用於同類契
    約之條款而成立，按其情形顯失公平者，他造於為本案之言
    詞辯論前，得聲請移送於其管轄法院」，然同條項但書亦明
    定：「但兩造均為法人或商人者，不在此限」。然系爭保險
    契約之兩造，一造為吉豐公司，另一造為相對人保險公司，
    民事訴訟法第28條第2項但書規定，自無同條項本文之適用
    ，是抗告人抗辯，上開合意管轄約定，按其情形顯失公平，
    並聲請移送於其他管轄法院云云，顯屬無據。綜上，本件抗
    告為無理由。
四、本件事證已臻明確，兩造其餘攻擊或防禦方法及所提證據，
    均與本院心證之形成，不生影響，爰不一一再加以論述，併
    此明。
五、據上論結，本件抗告為無理由，應依民事訴訟法第四百九十
    五條之一、第四百四十九條第一項、第七十八條、第八十五
    條第二項，裁定如主文。
中    華    民    國    97    年    10    月    31    日
          民事第一庭    審判長法  官  吳 火 川
                              法  官  胡 景 彬
                              法  官  陳 繼 先
以上正本係照原本作成。
再為抗告應以適用法規顯有錯誤為理由，並經本院之許可，該許
可以原裁定所涉及之法律見解具有原則上之重要性者為限。
如提起再抗告者應於裁定送達後十日內向本院提出抗告理由狀（
須按照他造人數附具繕本）並繳納抗告裁判費新臺幣壹仟元，同
時委任律師或具有律師資格之關係人為代理人。
                              書記官  陳 三 軫
中    華    民    國    97    年    10    月    31    日
                                                      Ａ


司法院資訊處製作；財團法人民間司法改革基金會備份。
